【裁判字號】    97,消債清,10
【裁判日期】    970904
【裁判案由】    清算事件
【裁判全文】
臺灣臺南地方法院民事裁定            97年度消債清字第10號
債  務  人  甲○○
上列當事人因消費者債務清理事件聲請清算，本院裁定如下：
    主    文
清算之聲請駁回。
聲請費用由債務人負擔。
    理    由
一、按債務人與金融機構協商成立者，不得聲請更生或清算，但
    因不可歸責於己之事由，致履行顯有重大困難者，不在此限
    ；本條例施行前，債務人依金融主管機關協調成立之中華民
    國銀行公會會員辦理消費金融案件無擔保債務協商機制與金
    融機構成立之協商，準用前項之規定，消費者債務清理條例
    第151條第5項、第6項分別定有明文。又聲請更生或清算不
    合程式或不備其他要件者，法院應以裁定駁回之，但其情形
    可以補正者，法院應定期間先命補正，復為同條例第8條所
    明定，合先敘明。
二、本件聲請意旨略以：債務人有不能清償債務之情事，且其無
    擔保或無優先權之債務總額未逾新臺幣（下同）1,200 萬元
    ，復未經法院裁定開始清算程序或宣告破產，前曾與債權金
    融機構成立債務協商，原先房貸只需繳交利息10,000元，民
    國97年1月起每月需繳交32,700元，尚有現金卡的利息要負
    擔，且原物料上漲，實在入不敷出，因此有不可歸責於己之
    事由至履行上述協商顯有重大困難，為此依消費者債務清理
    條例提出本件清算之聲請等語。
三、經查：
    (一)債務人前於消費者債務清理條例施行前，曾依照中華民國
      銀行公會會員辦理消費金融案件無擔保債務協商機制與金
      融機構於95年6月12日成立協商，當時債務人之無擔保債
      務總額為1,795,817元，雙方約定每月應還款金額為20,68
      3元，分108期至全部清償完畢為止。債務人自95年7月起
      繳款至95年10月即違反協商協議，嗣後未再依約履行，有
      最大債權銀行國泰世華銀行提出之陳報狀、協商協議書及
      無擔保債務還款計畫可證，堪信為真實。從而，本件債務
      人須有不可歸責於己致履行顯有重大困難之事由時，向本
      院聲請清算始為適法。
    (二)本件債務人違反協商協議時點為95年10月，自此之後未再
      履行協商義務，若謂債務人有不可歸責於己致履行協商之
      重大困難，亦應係違反協商協議前即已發生該等不可歸責
      事由，而非係以違反協商協議後所發生之事由作為認定是
      否不可歸責。本件債務人雖主張：「原先房貸只需繳交利
      息10,000元，97年1月起每月需繳交32,700元，尚有現金
      卡的利息要負擔，且原物料上漲，實在入不敷出，因此有
      不可歸責於己之事由致履行上述協商顯有重大困難」，然
      觀之債務人前述主張內容，房貸本息較以往需多負擔22,7
      00元部分，皆係95年10月後所發生者。另債務人主張之現
      金卡利息負擔及原物料上漲情形，亦經本院於97年5月1日
      裁定命其補正有何不可歸責事由致履行協商有重大困難之
      相關證明，然債務人補正之內容卻未提供任何相關資料以
      玆證明債務人主張之真實，因此債務人主張其係因不可歸
      責於己之事由，致履行上開協商顯有重大困難云云，自不
      足採。
四、綜上所述，債務人於消費者債務清理條例施行前，既已與金
    融機構之債權人依金融主管機關協調成立之中華民國銀行公
    會會員辦理消費金融案件無擔保債務協商機制成立協商，且
    又無因不可歸責於己致履行顯有重大困難之事由，則其聲請
    清算，顯然違背消費者債務清理條例第151條第6條準用同條
    第5項前段之規定，且上開欠缺又屬無從補正，從而，依上
    開說明，應予駁回其清算之聲請，爰裁定如主文。
中    華    民    國    97    年    9     月    4    日
                  民事第三庭    法  官  陳志成
上為正本係照原本作成。
如不服本裁定，應於裁定送達後10日內，以書狀向本院提出抗告
，並繳納抗告費新臺幣1千元。
中    華    民    國    97    年    9     月    4    日
                                書記官  黃敏純


司法院資訊處製作；財團法人民間司法改革基金會備份。
